臺灣高等法院刑事判決　　　　　　　　100年度上訴字第400號
上　訴　人
即　被　告　張元得
指定辯護人　本院公設辯護人王永炫
上列上訴人因違反槍砲彈藥刀械管制條例案件，不服臺灣板橋地
方法院99年度訴字第3154號，中華民國99年12月28日第一審判決
（起訴案號：臺灣板橋地方法院檢察署99年度偵字第17334號）
，提起上訴，本院判決如下：
    主  文
上訴駁回。
    事  實
一、張元得曾因施用毒品，經臺灣板橋地方法院於民國（下同）
    95年11月30日以95年度簡字第6571號刑事簡易判決判處有期
    徒刑4月，於96年4月30日易科罰金執行完畢。詎未知悛悔，
    其知悉可發射子彈具有殺傷力之改造手槍、子彈及槍管，分
    係槍砲彈藥刀械管制條例列管之槍砲、彈藥及槍枝主要組成
    零件，未經許可，不得寄藏，仍基於寄藏之故意，於98年底
    某日，在新北市○○區○○路2段186巷30之2號住處，受某
    真實姓名年籍不詳、自稱陳明龍之成年男子（原判決誤載為
    張明隆）所託，代為保管可發射子彈具有殺傷力之改造手槍
    1 枝（含彈匣1個，槍枝管制編號0000000000號）、具殺傷
    力之子彈2顆、槍枝主要組成零件之槍管1枝及非屬子彈主要
    組成零件之空包彈1顆、彈殼5顆、彈頭10顆後，並藏放上址
    住處。嗣於99年6月12日中午12時30分許，在前址為警持搜
    索票執行搜索而查獲，並扣得改造手槍1枝（含彈匣1個）、
    子彈2顆、槍管1枝及空包彈1顆、彈殼5顆、彈頭10顆。
二、案經新北市政府警察局新莊分局報請臺灣板橋地方法院檢察
    署檢察官偵查起訴。
    理  由
壹、證據能力部分：
    按被告以外之人於審判外之言詞或書面陳述，除法律有規定
    者外，不得作為證據，刑事訴訟法第159條第1項定有明文，
    此即學理上所稱「傳聞證據排除法則」。又被告以外之人於
    審判外之陳述，雖不符同法第159條之1至第159條之4之規定
    ，而經當事人於審判程序同意作為證據，法院審酌該言詞陳
    述或書面陳述作成時之情況，認為適當者，亦得為證據。當
    事人、代理人或辯護人於法院調查證據時，知有第159條第1
    項不得為證據之情形，而未於言詞辯論終結前聲明異議者，
    視為有前項之同意，此則據同法第159條之5規定甚明。鑒於
    採用傳聞證據排除法則重要理由之一，係因傳聞證據未經當
    事人之反詰問予以覈實，若當事人願放棄對原供述人之反對
    詰問時，原則上即可承認該傳聞證據之證據能力。而揆諸我
    國刑事訴訟法第159條之5之立法理由，除參照前述傳聞證據
    排除法則之基本法理外，亦參考日本刑事訴訟法第326條之
    立法例，查日本刑事審判實務之運作，有關檢察官及被告均
    同意作為證據之傳聞書面材料或陳述，可直接援引該國刑事
    訴訟法第326條作為傳聞例外之法律依據，僅在檢察官與被
    告或其辯護人不同意之情況下，乃須根據其他傳聞例外規定
    ，俾以斟酌該等傳聞書面材料或陳述是否具有證據能力，在
    當事人間無爭執之案件中，傳聞證據基本上均可依據前引規
    定提出於法院使用。據此，我國刑事訴訟法第159條之5之適
    用應可作同上之解釋。本案公訴人、被告及其辯護人就本件
    判決所引之被告以外之人於審判外之陳述，已於本院行準備
    程序時表示同意有證據能力（100年2月21日準備程序筆錄第
    2頁至4頁），而本院審酌上開傳聞證據作成時之情況，核無
    違法取證及證明力明顯過低之瑕疵，為證明犯罪事實所必要
    ，亦認為以之作為證據為適當，根據上開規定及說明，作為
    本件判決認定被告犯罪事實之被告以外之人於審判外陳述是
    否屬於傳聞之例外，無庸先行考量刑事訴訟法第159條之1第
    2項、第159條之2、第159條之3等規定，得逕依同法第159條
    之5規定作為證據。
貳、得心證之理由：
一、上揭受陳明龍之託代為保管扣案改造槍枝、子彈及槍管等事
    實，業據上訴人即被告張元得於檢察官訊問及原審審理時坦
    承不諱（99年度偵字第17334號卷，下稱偵查卷，第61頁、
    原審卷第38頁反面、第54頁反面），且有搜索票、搜索扣押
    筆錄、扣押物品目錄表各1份與採證照片13幀（偵查卷第8頁
    、第9頁至第10頁、第11頁、第17頁至第20頁）附卷可稽，
    及改造手槍1枝（含彈匣1個）、子彈2顆、槍管1枝扣案足資
    佐證。再扣案槍枝、子彈、槍管經內政部警政署刑事警察局
    ，以檢視法、性能檢驗法及試射法鑑驗結果，其中槍枝1枝
    （槍枝管制編號0000000000）認係由仿BERETTA廠92FS型半
    自動手槍製造之槍枝，換裝土造金屬槍管而成之改造手槍，
    擊發功能正常，可供擊發適用之子彈，認具殺傷力；另子彈
    2 顆，認係口徑9mm制式子彈，經試射，可擊發，均具殺傷
    力，此有內政部警政署刑事警察局99年7月8日刑鑑字第0990
    082442號鑑定書（偵查卷第41頁至第46頁）；再扣案之槍管
    1枝則係土造金屬槍管，為內政部於86年11月24日以臺（86
    ）內警字第8670683號公告之槍砲主要組成零件，亦有內政
    部99年9月8日內授警字第0990871772號函各1件存卷為憑（
    偵查卷第64頁），俱徵被告前揭不利於己之自白與事實相符
    。
二、被告雖曾於原審行準備程序及本院否認寄藏槍、彈及槍枝主
    要組成零件犯行，辯稱：陳明龍過年前來將一些工具寄放伊
    住處，並自行置入紙箱內，放了幾個月才被警察查獲，伊不
    知陳明龍是寄放槍、彈等物云云（原審卷第38頁反面、本院
    100年2月21日準備程序筆錄第2頁）。惟查，被告已於警詢
    稱供承：扣案之槍、彈等物，係伊用布袋包裝，一起放置於
    紙箱內（偵查卷第6頁）。又證人即執行搜索之警察翟名程
    於本院審理時到庭證稱：扣案之槍、彈等物，係在被告住處
    廚房內紙箱中查獲1個花格子布質袋子，伊拿出布袋時感覺
    很重，內裝有鐵製物品，拿出來後，才發現是扣案之槍枝等
    物，布袋外觀看起來乾淨，摸起來也沒有灰塵等語（本院10
    0年3月8日審判程序筆錄第3頁）；再衡諸現場查獲照片中，
    亦有警察自紙箱中取出一個花格布質袋子，打開花格袋子後
    ，自內陸續取出槍枝、彈匣、槍管、子彈等物，此有刑案現
    場照片在卷可稽（偵查卷第17頁至第19頁），且被告亦自承
    ：陳明龍用軟質的布袋包起，放在紙箱裡面，槍管、槍枝等
    都在袋子裡面等語（本院100年2月21日準備程序筆錄第2頁
    ），顯見扣案之槍、彈等物，均係置於軟質花格布袋內。則
    陳明龍交託上開軟質花格布袋時，被告當可自布袋外型變化
    ，查覺袋內物品之外觀。被告復稱：陳明龍係伊自小一起長
    大的朋友（本院100年2月21日準備程序筆錄第2頁），足徵2
    人交誼匪淺。則陳明龍將扣案槍、彈等物託與被告保管，豈
    會隨意放置在紙箱，而不先告知寄藏槍、彈之情。是被告所
    辯不知陳明龍寄放槍、彈云云，顯係畏罪卸責之詞，不足採
    信。
三、再被告雖稱：警察至伊住處搜索時，伊的兄長與警察發生衝
    突，為免牽連家人，才供出扣案物品均伊所有云云（本院10
    0年2月21日準備程序筆錄第2頁）。然查，證人翟名程於本
    院審理時證稱：執行搜索時，先搜索一間看起來沒有住人的
    房間，但一位自稱係被告哥哥之男子陳明住在該處，又強要
    進入搜索現場，於是伊言明若該名男子確實居住在此，又遭
    查獲不法事證，則該男子就要和伊等一起回去警局，後來在
    廚房搜索到扣案槍、彈等物，他才安靜下來等語（本院100
    年3月8日審判程序筆錄第5頁）。衡以未經許可持有槍、彈
    ，一向為法所禁止之行為，被告行為時已是40餘歲之男子，
    當無不知之理，豈會因兄長與警察言語爭執而妄認寄藏犯行
    ？又被告於偵查與原審皆未指陳因兄長與警察爭執才承認犯
    行；復參諸被告多次供認扣案槍、彈等物，均係陳明龍所寄
    藏，已如前述，堪認被告所辯上情非真。
四、雖被告於警詢及檢察官訊問時曾稱：扣案改造槍枝係伊提供
    模型道具槍枝給陳明龍，由陳明龍製造後，連同扣案制式子
    彈交伊使用，伊亦自行至模型玩具店買裝飾彈自行改裝試射
    云云（偵查卷第6頁、第25頁）。惟查，被告於警詢自白與
    陳明龍共同製造槍枝或製造子彈部分，除有扣案槍、彈等物
    外，並無其他製造工具或證據可佐。且被告嗣後於檢察官訊
    問、原審及本院訊問時，均否認有何製造槍、彈犯行。而被
    告持有扣案槍、彈等物之原因，係受陳明龍之託代為保管藏
    放，當無從僅執警察在被告住處查獲扣案槍、彈、槍管等物
    ，遽認被告有何製造槍枝、子彈等犯行。是本件既缺乏積極
    事證足認被告有製造槍枝、子彈之犯行，自難認被告自白製
    造槍、彈部分可採。
五、綜上所述，本件事證明確，被告寄藏槍枝、子彈及槍枝主要
    組成零件等犯行，洵堪認定，均應依法論科。
參、論罪科刑及上訴駁回之理由：
一、核被告所為，係犯槍砲彈藥刀械管制條例第8條第4項未經許
    可寄藏改造手槍罪、第12條第4項未經許可寄藏子彈罪及第1
    3條第4項未經許可寄藏槍枝主要組成零件罪。公訴人認被告
    係單純持有改造手槍、子彈及槍管，容有未洽，惟持有與寄
    藏併列槍砲彈藥刀械管制條例第8條第4項、第12條第4項、
    第13條第4項之處罰規定，自不生變更起訴法條之問題。次
    以，槍砲彈藥刀械管制條例對持有與寄藏分別為處罰規定，
    而寄藏與持有，均係將物置於自己實力支配之下，寄藏之受
    人委託代為保管，其保管本身，亦屬持有，然其持有係受寄
    之當然結果，不另論罪。被告以一行為寄藏改造手槍、子彈
    與槍管，觸犯上開三罪，為想像競合犯，應依刑法第55條規
    定，從一重之未經許可寄藏改造手槍罪論處。又被告有如前
    所述論罪科刑之執行紀錄，有本院被告前案紀錄表可佐，其
    於徒刑執行完畢後5年內故意再犯上開有期徒刑以上之罪，
    為累犯，應依刑法第47條第1項規定，加重其刑。
二、原審以被告犯行明確，而適用槍砲彈藥刀械管制條例第8條
    第4項、第12條第4項、第13條第4項，刑法第11條前段、第
    55條、第47條第1項、第42條第3項前段、第38條第1項第1款
    ，並審酌未經許可之槍砲、彈藥及其主要組成零件，危害人
    身安全與社會秩序至鉅，而為國法所厲禁，並經相關機構、
    傳播媒體廣為宣導週知，被告猶未經許可，恣意受託藏放可
    發射子彈具有殺傷力之改造手槍、子彈、槍管，欠缺守法觀
    念，依其情節，客觀上尚難認足引起一般同情，而有情堪憫
    恕之狀，仍應嚴予非難，兼衡被告之素行、智識程度，其犯
    罪之動機、目的、手段，及被告寄藏改造手槍、子彈、槍枝
    零件之期間、數量，暨被告犯罪後之態度等一切情狀，量處
    有期徒刑3年2月，併科罰金新臺幣5萬元，並諭知罰金易服
    勞役之折算標準，復說明：扣案之改造槍枝1把（含彈匣1個
    ，槍枝管制編號：0000000000號）與槍管1枝，均為違禁物
    ，依刑法第38條第1項第1款規定宣告沒收；扣案之改造子彈
    2 顆，雖具殺傷力，但因於送鑑定後經試射而失其違禁物之
    性質，不予宣告沒收；另扣案空包彈1顆、彈殼5顆、彈頭10
    顆，非屬違禁物，於本案亦無證據證明為被告所有之物，爰
    不併予宣告沒收。核其認事用法，洵無違誤，量刑亦為妥適
    ，被告上訴徒以前開陳詞漫指原判決不當，並無理由，應予
    駁回。
據上論斷，應依刑事訴訟法第368條，判決如主文。
本案經檢察官劉異海到庭執行職務。
中    華    民    國  100     年    3     月    22   日
                  刑事第十庭  審判長法  官  宋  祺
                                    法  官  林孟宜
                                    法  官  高玉舜
以上正本證明與原本無異。
如不服本判決，應於收受送達後10日內向本院提出上訴書狀，其
未敘述上訴之理由者並得於提起上訴後10日內向本院補提理由書
（均須按他造當事人之人數附繕本）「切勿逕送上級法院」。
                                    書記官  許雅淩
中    華    民    國   100    年    3     月    22    日
附錄：本案論罪科刑法條全文
槍砲彈藥刀械管制條例第8條
未經許可，製造、販賣或運輸鋼筆槍、瓦斯槍、麻醉槍、獵槍、
空氣槍或第4條第1項第1款所定其他可發射金屬或子彈具有殺傷
力之各式槍砲者，處無期徒刑或5年以上有期徒刑，併科新臺幣1
千萬元以下罰金。
未經許可，轉讓、出租或出借前項所列槍枝者，處5年以上有期
徒刑，併科新臺幣1千萬元以下罰金。
意圖供自己或他人犯罪之用，而犯前二項之罪者，處無期徒刑或
7年以上有期徒刑，併科新臺幣1千萬元以下罰金。
未經許可，持有、寄藏或意圖販賣而陳列第1項所列槍枝者，處3
年以上10年以下有期徒刑，併科新臺幣7百萬元以下罰金。
第1項至第3項之未遂犯罰之。
犯第1項、第2項或第4項有關空氣槍之罪，其情節輕微者，得減
輕其刑。
槍砲彈藥刀械管制條例第12條
未經許可，製造、販賣或運輸子彈者，處1年以上7年以下有期徒
刑，併科新台幣500萬元以下罰金。
未經許可，轉讓、出租或出借子彈者，處6月以上5年以下有期徒
刑，併科新台幣300萬元以下罰金。
意圖供自己或他人犯罪之用，而犯前二項之罪者，處3年以上10
年以下有期徒刑，併科新台幣700萬元以下罰金。
未經許可，持有、寄藏或意圖販賣而陳列子彈者，處5年以下有
期徒刑，併科新台幣300萬元以下罰金。
第1項至第3項之未遂犯罰之。
槍砲彈藥刀械管制條例第13條
未經許可，製造、販賣或運輸槍砲、彈藥之主要組成零件者，處
3年以上10年以下有期徒刑，併科新台幣700萬元以下罰金。
未經許可，轉讓、出租或出借前項零件者，處1年以上7年以下有
期徒刑，併科新台幣500萬元以下罰金。
意圖供自己或他人犯罪之用，而犯前2項之罪者，處5年以上有期
徒刑，併科新台幣1000萬元以下罰金。
未經許可，持有、寄藏或意圖販賣而陳列第1項所列零件者，處6
月以上5年以下有期徒刑，併科新台幣300萬元以下罰金。
第1項至第3項之未遂犯罰之。